【裁判字號】    99,易,247
【裁判日期】    990810
【裁判案由】    傷害
【裁判全文】
臺灣苗栗地方法院刑事判決               99年度易字第247號
公  訴  人  臺灣苗栗地方法院檢察署檢察官
被      告  甲○○原名：林家.
被      告  丁○○
被      告  己○○
被      告  乙○○
被      告  丙○○
上列4 人共同
選任辯護人  吳光中律師
上列被告等因傷害案件，經檢察官提起公訴（98年度偵字第5206
號、第6188號），本院判決如下：
    主  文
甲○○犯傷害罪，累犯，處有期徒刑肆月，如易科罰金，以新臺
幣壹仟元折算壹日。
丁○○、己○○、乙○○、丙○○共同犯傷害罪，各處有期徒刑
貳月，如易科罰金，均以新臺幣壹仟元折算壹日。
    事  實
一、甲○○（原名：林家溱）曾因傷害案件，經本院以93年度易
    字第402 號判處有期徒刑10月確定，於民國95年3 月16日執
    行完畢（構成累犯）。詎其猶不知悔改，於98年8 月13日18
    時35許，在苗栗縣獅潭鄉百壽村7 鄰38之12號其同居人戊○○之住處，與戊○○之大嫂丙○○、堂姐丁○○、己○○及
    姪女乙○○發生爭執，詎甲○○竟基於傷害之犯意，與同具
    傷害犯意聯絡之丙○○、丁○○、己○○、乙○○扭打互毆
    ，甲○○並另持茶壺砸向丙○○，致甲○○受有頭部外傷、
    頂部多處傷血腫、右側臉頰挫傷血腫、舌頭撕裂傷約0.5 公
    分、雙上臂挫傷血腫、右側胸部挫傷之傷害；丙○○受有臉
    部、雙上肢及右小腿多處抓傷、泛紅、開放性傷口及瘀腫之
    傷害。
二、案經甲○○、丙○○訴由苗栗縣警察局大湖分局報告臺灣苗
    栗地方法院檢察署檢察官偵查起訴。
    理  由
一、本件被告甲○○、丙○○、丁○○、己○○、乙○○及被告
    絲玉蘭等4 人之辯護人對於下列供述證據、非供述證據的證
    據能力均不爭執（參審卷第120 頁、第177 至180 頁），且
    無違法取得或顯不可信之情形，本院自得將之採為認定本件
    犯罪事實存否之證據，附此敘明。
二、被告丙○○、丁○○、己○○、乙○○等人對於上述傷害犯
    行坦承不諱；被告甲○○否認有傷害犯行，辯稱：「當天晚
    上在6 點40分到8 點之間，是丙○○與潘盛發敲門很大聲，
    說我們不開門的話要對我們不利，且要把門踹壞。我們心生
    恐懼於是開門，他們夫妻就進來踹、打、踢我，我一下被打
    在地上，強壓在地上，拉我去撞牆。丙○○、丁○○的傷我
    不知道，她們當天晚上沒有到派出所作筆錄，我當天被她們
    打得半死。」等語。
三、惟查：
  (一)證人即告訴人戊○○證稱：「（被告林家溱問：98年8 月13
    日當時我們2 人在房內聊天，說要去獅潭做什麼事情，後來
    發生什麼事情？）我們在房內聊天，說要去獅潭買東西，林
    家溱沒有回答我，我就沒有出去了。後來我嫂嫂丙○○一直
    叫我出來，但我沒有開門，他們有敲我的門沒錯，我才開門
    。然後她就罵林家溱，我沒有辦法勸架。他們互相拉扯，我
    大哥潘盛發進來勸架，他有沒有打林家溱我確實沒有看到。
    後來乙○○、己○○、丁○○等來我家，來了之後也是一樣
    跟林家溱互相拉扯。」、「（被告林家溱問：丙○○一進門
    是否把我強壓在地下打我，且丁○○及己○○是否也是一樣
    一進門就踢我、踹我？）是有這回事，就是這樣，他們互相
    拉扯，一下子打起來。」、、「（問：你之前說林家溱有拿
    茶壺砸丙○○，是否有這件事？）有。」、「（問：這是發
    生在什麼時候的事情？）傍晚在屋內的事情。」、「（問：
    她拿茶壺丟丙○○，是在其他人還沒進來之前嗎？）有，已
    經進來了。」、「（問：她丟到丙○○的哪裡？）左手臂。
    」等語（參審卷第146 至147 頁）。是由其上述證詞，及參
    酌其於偵查時的證詞（參98年度偵字第5206號卷第84頁），
    可知其係證稱於98年8 月13日18時35許，在其苗栗縣獅潭鄉
    百壽村7 鄰38之12號住處，其大嫂丙○○敲門，其開門後丙○○先拉甲○○頭髮，其堂姐丁○○、己○○及姪女乙○○
    亦加入拉甲○○的頭髮，並把甲○○壓到地上，己○○並用
    腳踢甲○○，甲○○拿茶壺砸丙○○的左手臂。甲○○與丙○○、丁○○、己○○、乙○○等人在場相互拉扯，其大哥
    潘盛發在場勸架，後來潘盛發手指有流血，不知道是誰造成
    等情。
  (二)證人即同案被告丙○○證稱：「（問：98年8 月13日你有去
    戊○○位於苗栗縣獅潭鄉百壽村7 鄰39號嗎？）那天早上我
    在他屋子旁的橋頭那邊，我問戊○○在6 月替他父親超度作
    法會，他說好。然後我就去濟化宮幫忙，林家溱就追到那邊
    去，我先生騎機車載我，等紅綠燈的時候她看到我，她就攔
    住我先生，然後開始罵我，說沒有這回事情，我告訴她今天
    的事情跟她一點關係都沒有，是戊○○的事情、、。傍晚回
    來時我去戊○○的住處找她理論，我還是那句話，我是為了
    我叔叔聊表心意而已，我跟她說這跟你一點關係都沒有，林
    家溱的手就往我的臉揮過來，我一閃在右臉留下疤痕，然後
    就開始拉扯了，她拿茶壺丟我，丟到我的左手前臂。」、「
    （問：後來有沒有人加入拉扯？）我因為手痛，所以我沒有
    再拉她。因為林家溱一直抓，所以我往外跑，我告訴她今天
    的事情不是你的事，是我叔叔的事。」、「（問：後來是妳
    先生勸架把你們拉開？）對。」、「（問：員警來的時候他
    們還有打嗎？）沒有。」、「（問：戊○○是什麼時候在場
    的？）他在客廳。」、「（問：是一直都在嗎？）是。」、
    「（問：你因為這次事件受有什麼傷？）我也有受傷，因為
    她打我，我的手臂和腳受傷，她抓的。」、「（被告林家溱
    問：你是否跟丁○○及潘盛發進入屋子，立刻把我壓在地上
    打我，你有力量打我們就要有力量承擔？）沒有，我沒有壓
    她。」、「（被告林家溱問：戊○○都看在眼裡，你還有踢
    我、踹我，是否如此？）沒有，我沒有踹她」、、「（被告
    林家溱問：你打傷我、踹我，潘盛發把我抓去撞牆，我受傷
    有診斷證明書，提示偵卷第51頁診斷證明書及52頁照片，我
    的傷從哪裡來？）我有看到她有受傷，但我沒有抓傷她，潘
    盛發也沒有把她抓去撞牆。」、「（問：你之前說有跟林家
    溱拉扯，你拉她哪裡？）拉她頭髮。」、「（問：除此之外
    還有沒有碰觸她身體的其他地方？）沒有。」、「（問：提
    示偵卷第22到24頁、第100 到101 頁、第109 頁，你在警詢
    及檢察官訊問時之供述是否實在？）都實在。」等語（參審
    卷第144 至146 頁）。是由其上述證詞，參酌其於偵查時的
    證詞、為恭紀念醫院診斷證明書（參同上偵卷第100 至101
    頁、第109 頁背面、第49頁），可知其係證稱於98年8 月13
    日上午在戊○○苗栗縣獅潭鄉百壽村7 鄰38之12號住處橋頭
    附近，問戊○○有關為戊○○父親作超度法會之事，甲○○
    後來追上其先生潘盛發所騎乘的機車罵其。嗣於同日傍晚，
    其至戊○○住處，與甲○○理論，發生爭執，甲○○手揮其
    臉，其拉甲○○的頭髮，甲○○用茶壺丟擲其左手臂，其、
    丁○○、己○○、乙○○與甲○○互相拉扯，潘盛發勸架上
    前拉開其，戊○○全程在場，其則受有臉部、雙上肢及右小
    腿多處抓傷、泛紅、開放性傷口及瘀腫之傷害等情。
  (三)證人即同案被告丁○○證稱丁○○、己○○、丙○○與甲○○在上述時地互相拉扯等語（參同上偵卷第101 頁）。證人
    即同案被告乙○○證稱甲○○與丙○○、己○○、丁○○在
    上述時地互相拉扯等語（參同上偵卷第102 頁）。證人即同
    案被告己○○證稱絲玉蘭與甲○○互毆等語（參同上偵卷第
    35至36頁、第102 頁）。證人潘盛發證稱戊○○係其堂弟，
    絲玉蘭、甲○○相互拉扯等語（參同上偵卷第19至20頁、第
    100 頁）。
  (四)是由證人戊○○、丙○○、丁○○、己○○、乙○○、潘盛
    發上述證詞，參酌被告甲○○的上述陳述及於警詢、偵查時
    的指訴及證詞（參同上偵卷第6 至8 頁、第103 頁、第109
    頁），再參照卷附的診斷證明書所示（參同上偵卷第49至51
    頁），可知被告絲玉蘭曾詢問戊○○有關超渡戊○○父親法
    會情事，與被告甲○○發生過爭執，彼此均不悅，於98 年8
    月13日18時35許，在戊○○位於苗栗縣獅潭鄉百壽村7 鄰38
    之12號住處，被告甲○○復因上述事宜與被告丙○○、丁○○、己○○、乙○○等人發生口角衝突，雙方一言不合，被
    告甲○○揮打被告丙○○的臉頰，被告丙○○則拉被告甲○○之頭髮，被告丁○○、己○○、乙○○亦上前與被告甲○○拉扯互毆，被告甲○○則持茶壺丟擲被告丙○○的左手臂
    ，潘盛發見狀上前勸架拉開上述互毆之人，最後被告甲○○
    受有頭部外傷、頂部多處傷血腫、右側臉頰挫傷血腫、舌頭
    撕裂傷約0.5 公分、雙上臂挫傷血腫、右側胸部挫傷之傷害
    ；被告丙○○受有臉部、雙上肢及右小腿多處抓傷、泛紅、
    開放性傷口及瘀腫之傷害，潘盛發則受有右手開放性傷口之
    傷害（渠未提出告訴）等事實。
  (五)被告甲○○雖否認有傷害的犯行，並以上述情詞為辯，但與
    證人戊○○、潘盛發、丙○○、丁○○、乙○○、己○○等
    人的前述證詞不符，其辯解的真實性容有可疑。再觀諸被告
    絲玉蘭受有臉部、雙上肢及右小腿多處抓傷、泛紅、開放性
    傷口及瘀腫之傷害，已如前述，由此足見其因與被告甲○○
    拉扯互毆，復為被告甲○○持茶壺丟擲手臂，方受有前述的
    多處傷勢。案發當時，果若如被告甲○○所辯其遭被告絲玉
    蘭等人共同毆打到毫無招架反手之力，則被告丙○○怎會受
    有如斯多的傷勢，潘盛發焉會受傷？被告甲○○實無法自圓
    其說，其上述辯解，應係避重就輕之詞，不能採信。
  (六)綜上，被告丙○○、丁○○、己○○、乙○○等人的自白與
    犯罪事實相符；被告甲○○的辯解，均為臨訟卸責之詞，不
    足採信，此外，復有診斷證明書2 張在卷可佐，被告丙○○
    、丁○○、己○○、乙○○、甲○○等人之傷害犯行，洵堪
    認定。
四、核被告甲○○、丙○○、丁○○、己○○、乙○○所為，均
    係犯刑法第277 條第1 項之普通傷害罪。被告丙○○、丁○○、己○○、乙○○等人，就上述傷害犯行，具有犯意聯絡
    與行為分擔，均應論以共同正犯。又查，被告甲○○前因傷
    害案件，經本院以93年度易字第402 號判處有期徒刑10 月
    確定，於95年3 月16日執行完畢，此有臺灣高等法院被告前
    案紀錄表1 份在卷可考。是其於上述有期徒刑執行完畢後，
    5 年內故意再犯本件上述有期徒刑以上的罪，為累犯，應依
    刑法第47條第1 項規定，加重其刑。爰審酌被告甲○○、丙○○、丁○○、己○○、乙○○等人，因細故互毆，造成被
    告甲○○、丙○○分別受有上述傷害，實不可取。復衡酌其
    等犯罪動機、目的、手段、所生危害、所受傷勢，及考量被
    告甲○○否認犯行，被告丙○○、丁○○、己○○、乙○○
    等人坦承犯行，但雙方迄今尚未和解一切情狀，分別量處如
    主文所示之刑，並均諭知易科罰金的折算標準。
五、應適用之法條：
  (一)刑事訴訟法第299 條第1 項前段。
  (二)刑法第28條、第277 條第1 項、第47條第1 項、第41條第1
    項前段。
  (三)刑法施行法第1 條之1 。
本案經檢察官林俊杰到庭執行職務。
中    華    民    國    99    年    8     月    10    日
                  刑事第一庭  法  官  呂曾達
以上正本證明與原本無異。
如不服本判決，應於判決送達後10日內向本院提出上訴狀（應抄
附繕本），其未敘述上訴理由者，應於上訴期間屆滿後20日內補
提理由書狀於本院，上訴於臺灣高等法院臺中分院。告訴人或被
害人如對於本判決不服者，應具備理由請求檢察官上訴，其上訴
期間之計算係以檢察官收受判決正本之日期為準。
                              書記官  劉容辰
中    華    民    國    99    年    8     月    10    日
附錄法條：
刑法第277 條第1 項
（普通傷害罪）
傷害人之身體或健康者，處 3 年以下有期徒刑、拘役或 1 千元
以下罰金。

司法院資訊處製作；財團法人民間司法改革基金會備份。
